【裁判字號】    92,上易,346
【裁判日期】    920506
【裁判案由】    贓物
【裁判全文】
臺灣高等法院高雄分院刑事判決                    九十二年度上易字第三四六號
    上  訴  人  台灣屏東甲方法院檢察署檢察官
    被      告  丙○○
右上訴人因被告贓物案件，不服台灣屏東甲方法院九十一年度易字第二五九號中華民
國九十一年十二月十八日第一審判決（起訴案號：台灣屏東甲方法院檢察署八十九年
度偵字第六四０七、六五四三號），提起上訴，本院判決如左：
    主  文
原判決撤銷。
丙○○共同故買贓物，處有期徒刑陸月，如易科罰金，以佰元折算壹日。
    事  實
一、緣丙○○於民國八十八年十二月十八日，在屏東市觀天下ＫＴＶ，向孔豐勝（原
    名孔豐坤，九十年三月六日改名）借用孔豐勝之妻乙○○所有車牌號碼Ｎ九－五
    三九八號自小客車，再借予其弟游文賢（應另由檢察官偵辦）使用，游文賢旋於
    翌（十九）日凌晨駕駛該車發生車禍，致該小客車後行李廂嚴重損毀。孔豐勝即
    要求丙○○將該車修復後交還，詎丙○○不思以正當手法修理該車，企圖以購買
    贓車方式矇混返還，竟與游文賢共同基於故買贓物之犯意聯絡，由不知情之鍾慧
    美（另經檢察官為不起訴處分確定）介紹修車業者蕭錦莉（另由台灣高雄甲方法
    院審理中）修理該車，於八十八年十二月下旬某日，推由游文賢委託不知情之陳
    志成將該自小客車拖吊至屏東縣屏東市高屏大橋下交與蕭錦莉，蕭錦莉再將該車
    運至台中市交予綽號「阿寶」真實姓名年籍不詳之成年男子，「阿寶」即以其於
    八十八年十二月二十三日晚間十一時，在高雄市○○區○○路三０九號竊取之丁○○所有同型式之車牌號碼ＹＸ－００二五號自小客車，將該車之引擎及車身號
    碼予以磨損銷去，重新打上Ｎ九－五三九八號自小客車之引擎及車身號碼，並將
    該車原車牌ＹＸ－００二五號卸下，改懸掛Ｎ九－五三九八車牌後，將該車交還
    蕭錦莉，蕭錦莉再將之交付均明知該車為贓車之丙○○與游文賢，丙○○、游文
    賢並交付新台幣（下同）十二萬元之代價予蕭錦莉。嗣約隔二週後，丙○○駕駛
    上開懸掛Ｎ九－五三九八號車牌之贓車，至屏東市○○路、中正路口孔豐勝工作
    處，返還予孔豐勝收受（另為不起訴處分），孔豐勝發覺該返還車輛竟有天窗，
    察覺有異，嗣經警追查該失竊ＹＸ－００二五號自小客車，而循線查獲上情。
二、案經屏東縣警察局屏東分局報請臺灣屏東甲方法院檢察署檢察官偵查起訴。
     理  由
一、訊據被告丙○○固供承有右揭時、甲，向孔豐勝借用Ｎ九－五三九八號自小客車
    後轉借予其胞弟游文賢使用，旋於翌日游文賢凌晨駕駛該車發生車禍，致該車損
    毀，嗣該車修復後，被告駕駛該車返還予告訴人等情不諱，惟矢口否認有何故買
    贓物犯行，辯稱：我向孔豐勝借車後就交給我弟弟使用，我不知道該車是否有天
    窗，發生車禍後是由我弟弟游文賢自行聯繫接洽修車事宜，修車費用亦由游文賢
    負擔，我完全沒有參與修車過程，該車修理完畢後，因游文賢當時在當兵，我才
    將該修好的車開到孔豐勝工作處所返還，我不知道該車如何修理，亦不知道後來
    返還的車是贓車云云。但查：
  (一)上開為警查獲被告返還予孔豐勝之懸掛Ｎ九－五三九八車牌自小客車，係將同廠
    牌、同型式之車牌號碼ＹＸ－００二五號自小客車之引擎號碼（ＶＱ00000
    000）及車身號碼（Ａ３２ＴＫ００３６３２）磨損，重新打上Ｎ九－五三九
    八號自小客車之引擎號碼（ＶＱ00000000）及車身號碼（Ａ３２ＴＪ０
    １２９８７），再將原ＹＸ－００二五號車牌卸下，改懸掛Ｎ九－五三九八號車
    牌，並非孔豐勝原出借之自小客車等情，業據告訴人乙○○於偵查及原審指訴綦
    詳，並有本件為警查獲之原車牌ＹＸ－００二五號、改懸掛Ｎ九－五三九八號車
    牌自小客車外觀及引擎、車身號碼電解後照片十三幀附卷可稽（警卷三七至四四
    頁）。而該ＹＸ－００二五號自小客車，係被害人丁○○於八十八年十二月二十
    三日，在高雄市○○區○○路三０九號前失竊等節，業經被害人丁○○證述屬實
    （警卷二六頁），核與證人蕭錦莉所證述：ＹＸ－００二五號自小客車係「阿寶
    」去偷竊的（警卷第二頁背面），復有車輛竊盜、車牌失竊資料個別查詢報表－
    查詢車輛認可資料、高雄市政府警察局左營分局車輛協尋電腦輸入單、自用小客
    車汽車新領牌照登記書等在卷可按（警卷三二、三四、三五頁），該車既為丁○○所失竊之車輛，確屬贓物無訛。
  (二)本件係被告出面向孔豐勝借用原Ｎ九－五三九八號自小客車，且系爭自小客車修
    理完成後，亦係由被告親自駕駛至孔豐勝工作甲點返還等情，已據孔豐勝及被告
    於本院供承一致在卷，證人鍾慧美於偵查中亦證稱：車修好後蕭錦莉將車開來，
    我聯絡丙○○來把車開走，因游文賢當時在當兵等語明確（偵卷三七頁背面），
    則該修復後之自用小客車係由被告交給孔豐勝，應可確定。又被告返還予孔豐勝
    前開經警查獲之自小客車，較孔豐勝原出借之自小客車，多出一車用天窗設備，
    確非孔豐勝原出借之車輛等情，已如前述，被告雖辯稱：我不知道修理好的車子
    是贓車云云，惟孔豐勝於警訊證稱：我當時判斷，我的車子損壞程度，應該要修
    復一個月，於本院證稱：我到車禍現場時，看見車子後半部行李箱全毀，被告的
    弟弟即游文賢已送到醫院，被告當時在現場跟我說車子他會處理，叫我不用擔心
    ，隔兩個星期之後，被告叫我下去我們公司樓下，要將車子開來還給我，交車時
    我發現車子多了一個天窗，我就跟被告反應，被告說撞壞車子不好意思，就做個
    天窗賠我等語（本院卷五三頁），按該車受損程度，需一個月始可修復，被告竟
    兩星期即將該借屍還魂車輛交付孔豐勝，且孔豐勝之車輛並無裝設天窗，被告交
    付該自用小客車竟裝有天窗，其外觀之區別，顯而易見，又裝置天窗所費不貲，
    亦未有修車業者任意為送修車輛加裝之理，足見被告交付該車予孔豐勝時，已知
    該車係屬贓車，是被告上開辯解：我未留意向孔豐勝借用之車輛有無天窗云云，
    顯悖常理，無足採信。
  (三)又觀之八十九年六月二十八日被告及其弟游文賢與原Ｎ九－五三九八號自小客車
    所有人即告訴人乙○○簽訂承諾書，其上記載：因甲方（被告）目前尚無能力購
    買相同之轎車，故甲方先行將Ｎ九－五三九八轎車修復後，交還乙方（乙○○）
    ，直至甲方有能力購買同車歸還時，甲、乙雙方交換，並辦理車籍過戶，且甲方
    自行修復Ｎ九－五三九八轎車後，如有第三人對該車主張權利包括民刑事法律問
    題，概由甲方自行承擔，與乙方無關等語（警卷三三頁），證人即孔豐勝之母黃
    秀麗於原審亦到庭結證稱：我們家的車子本來沒有天窗，修好後變成有天窗，我
    就覺得怪怪的，所以我們就要求與被告寫承諾書到法院公證，後來拖到六月份，
    他們才出來簽，我提議要寫「如有第三人主張權利，必須由被告負擔」我才覺得
    心安，我看到天窗有懷疑這部車不是原來的車，我做這個提議，被告也有同意，
    代書就依照我們所講的寫成承諾書草稿，由大家看過同意後才打好後由雙方簽名
    等情（原審卷四二、四三頁），則被告既應孔豐勝之要求而同意簽立該承諾書，
    亦足證明其明知該返還予孔豐勝之該自小客車並非原來車輛，而係贓車，至為明
    灼。被告辯稱：承諾書之內容是告訴人之父母要代書寫的，且承諾書是事先寫好
    ，我到現場只好直接簽名云云，惟證人即草擬本件承諾書之代書吳建億已明確證
    稱：承諾書的內容是我依照雙方的意思擬寫草稿，之後經雙方修正等語屬實（原
    審卷六二頁），是被告前開所辯：事後對方說車子有問題，要求我們出面寫切結
    書，我們到場時承諾書已經寫好，就等我們簽名云云；及證人游文賢亦附會其詞
    ，證稱：承諾書已事先寫好，渠等僅簽名云云，均無可採。
  (四)又證人鍾慧美於偵查中證稱：起初是游文賢打電話給我，說他開人家的車子發生
    車禍，想向我借錢修理，我說沒錢，後來他們兄弟來時有提到車子的事情，當時
    蕭錦莉在場表示有在替人修車，價格比較便宜，我就介紹丙○○兄弟與蕭錦莉談
    談看，之後游文賢打電話給我請我幫他聯絡拖吊車輛事宜，我聯絡陳志成處理，
    後來車子修好，蕭錦莉把車開來，我聯絡丙○○來把車子開走，游文賢當時在當
    兵等語（三七頁背面），證人游文賢亦自承：修理費由我支付，付給蕭錦莉十二
    萬元等語，參以上揭承諾書係被告及證人游文賢共同簽訂，業如前述，足徵被告
    與證人游文賢均有參與本件車輛之修理與返還過程，且均明知系爭車輛係屬贓物
    而仍購買，其二人確有犯意聯絡及行為分擔甚明。至證人鍾慧美嗣後改稱：本件
    均係游文賢與我聯絡，我未曾與被告聯絡云云，證人游文賢陳稱：車禍發生後，
    我哥哥叫我自行處理，他不認識蕭錦莉云云，與事實不符，均屬迴護之詞，不足
    採信。
  (五)綜上，本件被告故買贓物之事證已臻明確，其犯行堪予認定。
二、核被告以十二萬元之代價購得系爭贓車，所為係犯刑法第三百四十九條第二項之
    故買贓物罪。公訴人誤認被告係犯同法第一項之收受贓物罪，容有未洽，惟其基
    本社會事實相同，自應由本院變更起訴法條加以審判。被告與游文賢間，就上開
    犯行，有犯意聯絡與行為分擔，均為共同正犯。公訴人漏未敘明被告與游文賢就
    上開犯行，皆為共同正犯，尚有未合。
三、本件被告犯罪事證明確，原審法院不察，遽為其無罪之諭知，自有不當，檢察官
    上訴意旨指摘原判決諭知被告無罪為不當，為有理由，應由本院予以撤銷改判。
    爰審酌被告向告訴人借用自用小客車，未盡保管義務，復於車子遭撞後，明知仍
    故意購買來路不明之贓車，助長不法竊車行為，及企圖矇混以贓車返還予告訴人
    ，造成告訴人之損害等一切情狀，量處如主文第二項所示之刑，並諭知易科罰金
    之折算標準，以資懲儆。
四、另證人游文賢所涉故買贓物部分，應由檢察官另行偵辦，併此敘明。
據上論斷，應依刑事訴訟法第三百六十九條第一項前段、第三百六十四條、第二百九
十九條第一項前段、第三百條，刑法第二十八條、第三百四十九條第二項、第四十一
條第一項，罰金罰鍰提高標準條例第一條前段、第二條，判決如主文。
本案經檢察官劉文水到庭執行職務。
中    華    民    國     九十二     年       五       月       六       日
                              臺灣高等法院高雄分院刑事第六庭
                                  審判長法官  王憲義
                                        法官  張意聰
                                        法官  范惠瑩
右正本證明與原本無異。
不得上訴。
                                      書記官  馬蕙梅
中    華    民    國     九十二     年       五       月        九      日
附錄本件論罪科刑法條：
刑法第三百四十九條第二項
搬運、寄藏、故買贓物或為牙保者，處五年以下有期徒刑、拘役或科或併科一千元以
下罰金。
                                Ａ


司法院資訊處製作；財團法人民間司法改革基金會備份。
